【裁判字號】    88,中簡上,357
【裁判日期】    890321
【裁判案由】    違反動產擔保交易法
【裁判全文】
臺灣臺中地方法院刑事判決                      八十八年度中簡上字第三五七號
    公  訴  人  臺灣臺中地方法院檢察署檢察官
    上  訴  人
    即  被  告  甲○○
右上訴人因違反動產擔保交易法案件，不服臺灣臺中地方法院臺中簡易庭八十八年度
中簡字第二四四五號中華民國八十八年十月二十五日第一審簡易判決（聲請案號：臺
灣臺中地方法院檢察署八十八年度偵字第一九八六七號），提起上訴，本院判決如左
：
    主  文
原判決撤銷。
甲○○動產擔保交易之債務人，意圖不法之利益，將標的物出質，致生損害於債權人
，累犯，處拘役伍拾玖日，如易科罰金以佰元折算壹日。
    事  實
一、甲○○前於民國八十六年間，因重利罪，經本院判處有期徒刑三月，如易科罰金
    以三百元折算一日確定，甫於八十七年二月十六日易科罰金執行完畢，猶不知悔
    改。
二、甲○○於八十七年十一月二十一日，在台中市○○○路○段六六六號一樓，向匯
    通商業銀行文心分行辦理新台幣（下同）四十萬元之汽車貸款，並約定以其所有
    之車牌號碼Ｈ六－八七三一號克萊斯勒廠牌三五○○ＣＣ之自小客車一輛，設定
    動產擔保交易法所規定之動產抵押，設定五十四萬元之第一順位抵押權，雙方約
    定自八十七年十一月二十一日起至九十年十一月二十一日止，每月一期，每期應
    繳付一萬四千八百六十五元，在貸款未繳清前，前開自小客車須依約停放於甲○
    ○之戶籍地址台中市○區○村路○段二六八號六樓之三，甲○○不得擅自將該車
    遷移、出賣、出質、移轉或為其他處分，並作成書面契約，而為動產擔保交易之
    債務人。詎甲○○在取得該車占有後，竟意圖為自己不法之利益，於八十七年十
    一、二月間之不詳時間，在彰化市某處，因無力清償向乙○○所貸借之五十萬元
    款項，乃將該車出質予乙○○供為擔保，以求脫身，致生債權人匯通商業銀行文
    心分行債權無法受償之損害，嗣因甲○○未如期繳交第二期之貸款，匯通商業銀
    行派人前往瞭解，始循線獲悉上情。
二、案經臺灣臺中地方法院檢察署檢察官偵查起訴。
    理  由
一、訊據被告甲○○矢口否認有何違反動產擔保交易法之犯行，辯稱：伊並無將前開
    自小客車出質之意思，係乙○○找人強行將車取走，非依自願出質，當初簽立協
    議書係為幫乙○○脫罪，且伊與乙○○之間之債務糾紛業經清償，本件純係單純
    之債務糾紛云云。經查：被告甲○○與匯通商業銀行文心分行簽立動產擔保交易
    法之動產抵押契約，而為動產擔保交易法所稱之債務人，業經被告甲○○供承在
    卷，並有購車貸款契約影本一份、車輛動產抵押契約書影本一份、動產擔保交易
    動產抵押設定登記申請書影本一份、存證信函影本一份等在卷為憑；而證人乙○
    ○於本院證稱：「認識（甲○○），之前有債務關係，他向我借五十萬元，最初
    是他將賓士車抵押在我那裡借款，約在八十六年間，當時借款五十萬元，之後在
    八十七年十一、二月間在彰化遇到他，我向他催討五十萬元，他就把車號Ｈ六－
    八七三一號之車子押在我那裡，約在八十八年四月左右，我就把前開車子還給他
    ，因借款已清償，車子即交還，雙方還有寫協議書，當初他將車子抵押給我的時
    間，確實是在八十七年十一、二月間，地點在彰化市，詳細住址不清楚，交付當
    時甲○○有告訴我，車子有向銀行設定動產擔保抵押，當時車子是被告自願交付
    並無強迫之意。」等語（參照本院八十九年二月二十九日訊問筆錄），被告甲○
    ○前於偵查中亦曾供稱：「我未典當，是我與他們有債務糾紛，是將車放在那邊
    ，順便保養。」等語（參照八十八年度他字第七八九號偵查卷第一八頁背面），
    且被告甲○○所提出之協議書中亦表明被告甲○○於八十八年一月六日同意將前
    開自小客車交由證人乙○○取回供為擔保之旨，此有協議書影本一份為證（參照
    八十八年度中簡字第二四四五號刑事簡易訴訟程序第一審卷第一三頁），顯見被
    告甲○○確有將前開自小客車交予證人乙○○占有，以供為債權擔保之出質行為
    ，至於出質之時間，協議書所記載之時間為八十八年一月，而證人乙○○所證稱
    之時間係八十七年十一、二月間，本院認應以證人乙○○所指述之時間較為可採
    ，復以，證人乙○○前經起訴重利罪嫌部分，業經本院以犯罪嫌疑不足而為無罪
    判決之諭知，被告甲○○於前開案件之供述，並非係屬證人乙○○認定無罪理由
    之相關事證，是以，被告甲○○所辯，顯係卸責之詞，要難採信。本件事證已臻
    明確，被告甲○○犯行，洵堪認定。
二、被告甲○○為動產擔保交易之債務人，意圖自己之不法利益，將標的物出質，致
    生損害於匯通商業銀行文心分行，核其所為，係犯動產擔保交易法第三十八條之
    動產擔保交易之債務人意圖不法之利益將標的物出質致生損害於債權人罪。查：
    被告甲○○曾於八十六年間，因重利罪，經本院判處有期徒刑三月，如易科罰金
    以三百元折算一日確定，甫於八十七年二月十六日易科罰金執行完畢，此有本院
    被告全國前案紀錄表一份在卷可稽，被告甲○○前受有期徒刑之執行完畢後，五
    年之內再犯有期徒刑以上之罪，為累犯，應依刑法第四十七條之規定，加重其刑
    。原審以被告甲○○罪證明確，予以依法論科，固非無見，然原審未及審酌被告
    甲○○前於八十六年間因重利罪判處有期徒刑三月，如易科罰金以三百元折算一
    日確定，業於八十七年二月十六日易科罰金執行完畢，符合累犯之加重條件，且
    被告甲○○所為犯行係將動產擔保之標的物「出質」，並非原審所論之「遷移」
    行為，本件上訴人執詞上訴固無理由，惟原判決既有違誤之處，自應由本院將原
    判決予以撤銷，另為適當之判決。爰審酌被告甲○○因經濟狀況不佳，無力清償
    借款，乃將前開自小客車出質，以求避債，致生損害於債權人，被告甲○○於犯
    罪後猶飾詞狡辯，未見悔意，要難憫恕，惟動產擔保交易制度，實係單純之民事
    債權債務關係，其行為態樣並無刑法上所規範各類犯罪之潛在危害性等一切情狀
    ，量處如主文所示之刑，並諭知易科罰金之折算標準。
據上論斷，應依刑事訴訟法第四百五十五條之一第三項、第三百六十九條第一項前段
、第三百六十四條、第二百九十九條第一項前段，動產擔保交易法第三十八條，刑法
第十一條、第四十七條、第四十一條、罰金罰鍰提高標準條例第一條前段、第二條，
判決如主文。
中      華      民      國      八十九      年    三    月    二十一    日
                                臺灣臺中地方法院刑事第四庭
                                  審判長法  官  蕭  志  鋒
                                        法  官  王  世  華
                                        法  官  巫  淑  芳
右正本證明與原本無異。
本件不得上訴。
                                        書記官
中      華      民      國      八十九      年    三    月    二十一    日
附錄論罪科刑法條全文：
動產擔保交易法第三十八條：
動產擔保交易債務人，意圖不法之利益，將標的物遷移、出賣、出質、移轉、抵押或
為其他處分，致生損害於債權人者，處三年以下有期徒刑、拘役或科或併科六千元以
下罰金。


司法院資訊處製作；財團法人民間司法改革基金會備份。
